【裁判字號】    99,上易,555
【裁判日期】    990714
【裁判案由】    傷害
【裁判全文】
臺灣高等法院高雄分院刑事判決         99年度上易字第555號
上  訴  人  臺灣高雄地方法院檢察署檢察官
被      告  甲○○
上列上訴人因被告傷害案件，不服臺灣高雄地方法院99年度易字
第145 號中華民國99年5 月11日第一審判決（起訴案號：臺灣高
雄地方法院檢察署98年度偵字第25097 號），提起上訴，本院判
決如下：
    主  文
上訴駁回。
    理  由
一、公訴意旨略以：甲○○係址設高雄市新興區○○○路90號「
    鼓壽宮」廟祝，因廟裡摸彩券曾多次失竊，而懷疑係香客丙
    ○○所為，適於民國（下同）98年3 月20日13時30分許，甲
    ○○見丙○○至「鼓壽宮」會客室閱報之際，上前質問丙○
    ○是否行竊，雙方發生爭吵，甲○○竟基於傷害故意，強拉
    丙○○欲至當地派出所理論，丙○○不從仍猛力拉扯其手部
    ，致丙○○撞擊一旁桌子，而受有手指、膝蓋、大腿挫傷等
    傷害，因認被告甲○○涉有刑法第277 條第1 項之傷害罪嫌
    。
二、按犯罪事實應依證據認定之，無證據不得認定犯罪事實；不
    能證明被告犯罪者，應諭知無罪之判決，刑事訴訟法第154
    條第2 項、第301 條第1 項分別定有明文。又事實之認定，
    應憑證據，如未能發現相當證據，或證據不足以證明，自不
    能以推測或擬制之方法，以為裁判基礎；而認定犯罪事實所
    憑之證據，雖不以直接證據為限，間接證據亦包括在內，然
    而無論直接證據或間接證據，其為訴訟上之證明，須於通常
    一般之人均不致有所懷疑，而得確信其為真實之程度者，始
    得據為有罪之認定；而告訴人之告訴，係以使被告受刑事訴
    追為目的，是其陳述是否與事實相符，仍應調查其他證據以
    資審認，此有最高法院40年台上字第86號、76年台上字第49
    86號、52年台上字第1300號判例意旨可資參照。
三、公訴人認被告甲○○涉犯刑法第277 條第1 項之傷害罪嫌，
    係以被告甲○○於檢察官偵查中之供述、告訴人丙○○、證
    人蔡瑞彬於檢察官偵查中之證訴及告訴人丙○○所提出之馬
    光中醫聯合診所診斷證明書1 紙為其主要論據。訊據被告甲
    ○○對其在上揭時、地，因廟裡摸彩券遭竊而與告訴人丙○
    ○發生爭執之事實，固供承不諱，惟否認有何傷害之犯行，
    辯稱：因先前廟裡摸彩券遭竊，經調閱監視錄影畫面後，發
    現是告訴人丙○○所為，當天告訴人丙○○又到廟裡時，伊
    要求告訴人丙○○不要再到廟裡偷摸彩券，告訴人丙○○就
    很生氣地大聲吼叫，伊要求告訴人丙○○一同前往五福派出
    所，告訴人丙○○不肯，就在廟裡跟伊大小聲，伊有輕撥告
    訴人丙○○之手要告訴人到派出所說明，但並未強拉告訴人
    丙○○手，告訴人丙○○身上傷勢係其因情緒激動自己踢到
    桌子所造成，並非伊所為等語。
四、經查：
  (一)證人即告訴人丙○○於檢察官偵查時證稱：「甲○○用手用
    力抓住我的手，並說我做賊，叫我跟他一起去派出所，我嚇
    得要死，因為我要掙脫，我的雙腳就碰到旁邊的桌子跟椅子
    ，導致我雙腳瘀青」等語（見他字卷第7 頁）；於本院審理
    時陳稱：「甲○○硬要拉我去派出所，我不願意去」等語（
    見本院上易卷第38頁背面），核與被告甲○○辯稱：「因先
    前廟裡摸彩券遭竊，經調閱監視錄影畫面後，發現是告訴人
    丙○○所為，當天告訴人丙○○又到廟裡時，伊要求告訴人
    丙○○不要再到廟裡偷摸彩券，告訴人丙○○就很生氣地大
    聲吼叫，伊要求告訴人丙○○一同前往五福派出所，告訴人
    丙○○不肯」等語相符；此外，復有被告甲○○於檢察官偵
    查中所提出之翻拍疑似有一女性拿走摸彩券之監視錄影照片
    在卷可憑（見他字卷第12頁）。被告甲○○既因摸彩券失竊
    與告訴人丙○○起爭執，縱被告甲○○有要拉告訴人丙○○
    之手前往派出所，惟參以如後所述，告訴人丙○○手部僅受
    有手指輕微之挫傷，復無證據證明所為已逾越必要程度，則
    因告訴人丙○○自身堅拒，導致重心不穩，腳部碰撞到桌椅
    而受傷，亦難據此認被告甲○○有傷害告訴人丙○○之犯意
    。
  (二)告訴人丙○○於檢察官偵查中固提出馬光中醫聯合診所於98
    年7 月24日開立之診斷證明書1 紙為證（見他字第5054號卷
    第21頁），而經原審依職權向馬光中醫聯合診所調取上開診
    斷證明書所載告訴人應診日期之就診病歷1 份核閱無誤（見
    原審易字卷第13、14頁）。告訴人丙○○於98年3 月31日前
    往上開診所就診時，身上確實受有手指挫傷、膝及大腿挫傷
    。惟依告訴人丙○○所證，其係遭被告甲○○強拉後因掙脫
    導致雙腳碰撞桌椅而受傷，然觀之告訴人丙○○之手部僅手
    指受有甚為輕微之挫傷，則其所證遭被告甲○○強拉云云，
    顯然言過其實；被告甲○○辯稱：因廟裡失竊摸彩券，認係
    告訴人丙○○所為，雙方起言語上之爭執，而輕撥告訴人丙
    ○○之手欲邀其至派出所說明釐清等語，應屬可信；至其當
    時因遭質疑而情緒激動腳部碰撞桌椅而受傷亦非被告甲○○
    所始料未及，更難認係被告甲○○蓄意所為，而認其有傷害
    之犯意。
  (三)證人蔡瑞彬於檢察官偵查中證稱：「當天我原本在辦公室內
    ，因甲○○與丙○○聲音很大，我就出去察看，我看到他們
    在爭執，甲○○要丙○○一起去派出所，告訴人很氣，就說
    要提告，人就走了，我沒有看到丙○○跌倒」等語（見他字
    卷第7 、8 頁）；於原審審理時證稱：「案發當時我人在辦
    公室，我有聽到爭執的聲音，所以就出來外面看，我出來看
    的時候，沒看到甲○○與丙○○有拉扯或身體上之接觸，亦
    未見甲○○或丙○○有摔倒，只是純粹言詞上的爭執，後來
    我們叫告訴人不要再來，丙○○就很生氣說她有受傷，就自
    己離開了」等語（見原審易字145 號卷第20至23頁）。依證
    人蔡瑞彬上開證詞可知，證人於聽聞爭吵聲後即前往現場察
    看，但未見告訴人丙○○有跌倒之情形，是證人蔡瑞彬上開
    所證，僅能證明被告甲○○與告訴人丙○○於上揭時、地有
    發生言語上之爭吵，及告訴人丙○○事發後係氣憤地離開現
    場，並口頭上宣稱其有受傷等事實，尚不足以證明被告甲○
    ○動手傷害告訴人丙○○之情事。
  (四)證人丁○○（即告訴人丙○○之兄）於本院審理時雖證稱：
    「98年3 月20日下午3 點多，丙○○回家時告訴伊與甲○○
    拉扯，伊看到她右手肘及右小腿有擦傷，她說她在那邊被當
    作賊，用手拉」等語（見本院上易卷第36頁背面）。惟依告
    訴人丙○○所提出之診斷證明書，其手肘部分並無擦傷之情
    事，是其此部分所證尚難採為被告甲○○不利之認定。而如
    上所述，其腿部受傷部分並非被告甲○○所能預見，不能證
    明被告甲○○有傷害之犯意，是證人丁○○於本院所證亦不
    足以證明被告甲○○有傷害之故意或不確定故意。至證人乙
    ○○於本院審理時證稱：「甲○○與丙○○爭執時伊不在場
    ，當時丙○○是否受傷伊已不記得」等語，亦不足為被告甲
    ○○不利之認定。
  (五)綜上所述，公訴人所舉之證據均不足以證明被告甲○○有傷
    害告訴人丙○○犯意；此外，本院復查無其他積極證據足認
    被告甲○○有何傷害之犯行，揆諸首揭說明，自應諭知被告
    甲○○無罪之判決。
五、原審因以不能證明被告甲○○犯傷害罪，而為其無罪之諭知
    ，經核與法並無不合；檢察官循告訴人丙○○具狀請求上訴
    意旨，猶執前詞，指摘原判決不當，為無理由，應予駁回。
據上論斷，應依刑事訴訟法第368 條，判決如主文。
本案經檢察官陳宗吟到庭執行職務。
中    華    民    國    99    年    7     月    14    日
                  刑事第四庭    審判長法  官  蕭權閔
                                      法  官  陳吉雄
                                      法  官  李嘉興
以上正本證明與原本無異。
本判決不得上訴。
中    華    民    國    99    年    7     月    14    日
                                      書記官  唐奇燕

司法院資訊處製作；財團法人民間司法改革基金會備份。
